【裁判字號】    97,易緝,26
【裁判日期】    971215
【裁判案由】    侵占
【裁判全文】
臺灣嘉義地方法院刑事判決              97年度易緝字第26號
公  訴  人  臺灣嘉義地方法院檢察署檢察官
被      告  甲○○
上列被告因侵占案件，經檢察官提起公訴（86年度偵字第2834號
），本院判決如下：
    主  文
本件免訴。
    理  由
一、公訴意旨略以：甲○○、郭柏村及郭應德（郭柏村及郭應德
    二人業經臺灣高等法院臺南分院以87年度上易字第965號刑
    事判決分別判處無罪及有期徒刑6月確定），分別為嘉南國
    際觀光大飯店股份有限公司（下稱嘉南公司）之董事長、總
    經理、協理，均為從事飯店經營管理業務之人。又甲○○、
    郭柏村、郭應德三人，分別於民國84年4月26日及同年5月3
    日，以嘉南公司之名義向出租人中央租賃股份有限公司（下
    稱中央公司）、康和租賃股份有限公司（下稱康和公司）辦
    理融資性租賃承租中央公司、康和公司共有如附表所示之租
    賃標的物等動產設備，並共同簽訂租約，約定分期給付租金
    ，並由郭柏村提供其所有坐落嘉義縣番路鄉○○段及嘉義市
    ○○段計40筆土地設定抵押權予中央公司及康和公司。詎甲
    ○○、郭柏村、郭應德均明知對如附表所示之租賃標的物，
    僅得依約占有使用，不得擅自處分出售，竟共同意圖為自已
    不法之所有，於同年9月16日，擅自將如附表所示之租賃標
    的物連同嘉南公司土地、建物、生財器具等一併出售予案外
    人陳經臺，並將該租賃標的物變賣所得之價款侵占入己。因
    認被告三人均涉犯刑法第336條第2項之業務侵占罪嫌。
二、按時效已完成者，應諭知免訴之判決，並得不經言詞辯論為
    之，刑事訴訟法第302條第2款、第307條分別定有明文。復
    按被告行為後，刑法部分條文業於94年1月7 日修正，同年
    2月2日經總統令公布，並自95年7月1日起施行。修正後刑法
    第2條第1項規定：「行為後法律有變更者，適用行為時之法
    律。但行為後之法律有利於行為人者，適用最有利於行為人
    之法律。」此條規定與刑法第1條罪刑法定主義契合，係規
    範行為後法律變更所生新舊法律比較適用之準據，是刑法第
    2條本身雖經修正，尚無比較新舊法之問題，應一律適用裁
    判時之現行刑法第2條以決定適用之刑罰法律。又本次修正
    涵蓋之範圍甚廣，故比較新舊法時，應就罪刑有關之共犯、
    未遂犯、想像競合犯、牽連犯、連續犯、結合犯，以及累犯
    加重、自首減輕暨其他法定加減原因與加減例等一切情形，
    綜其全部罪刑之結果而為比較（最高法院95年度第8次刑事
    庭會議決議可資參照）。查本次刑法修正，其中關於追訴權
    時效部分，刑法第80條、第83條均經修正，又就被告被訴所
    犯業務侵占罪即最重本刑為3年以上10年未滿有期徒刑之罪
    者，其追訴權時效期間由10年提高為20年，而追訴權時效停
    止之起點則由「開始偵查之日」修正為「提起公訴之日」，
    則經綜合比較新舊法律變更結果，仍以適用修正前刑法之規
    定對被告較為有利，是依前揭刑法第2條第1項前段之規定，
    本案應按修正前之刑法第80條規定計算其追訴權時效，且關
    於追訴權時效之停止進行，及其期間、計算，亦應本諸一體
    適用原則，適用修正前刑法第83條之規定，合先敘明。
三、查被告上揭被訴所犯刑法第336條第2項業務侵占罪，依修正
    前刑法第80條第1項第2款之規定，其追訴權時效期間為10年
    。復依修正前刑法第83條規定：「追訴權之時效，如依法律
    之規定，偵查、起訴或審判之程序，不能開始或繼續時，停
    止其進行。前項時效停止，自停止原因消滅之日起，與停止
    前已經過之期間，一併計算。停止原因繼續存在之期間，如
    達於刑法第80條第1項各款所定期間4分之1者，其停止原因
    視為消滅」。而案經提起公訴或自訴，且在審判進行中，此
    時追訴權既無不行使之情形，自不發生時效進行之問題（司
    法院大法官會議釋字第138號解釋意旨參照），若已實施偵
    查，追訴權既無不行使之情形，亦不生時效進行之問題（最
    高法院82年度第10次刑事庭會議決議意旨亦同此見解）。是
    本案被告既因逃匿，經本院通緝，致審判不能進行，則依修
    正前刑法第83條之規定，應一併計算該項追訴期間4分之1，
    即2年6月。再本案犯罪時間為84年9月16日，經公訴人於86
    年4月18日開始偵查，於同年9月17日提起公訴，並於同年10
    月1日繫屬本院，嗣因被告逃匿，經本院於86年12月29 日發
    布通緝，有臺灣嘉義地方法院檢察署86年度偵字第2834號偵
    查卷暨起訴書、本院86年度易字第1992號刑事卷及嘉院貴刑
    愛字第379號通緝書附卷可查（見臺灣嘉義地方法院檢察署
    86年度偵字第2834號偵查卷第1頁、本院86年度易字第1992
    號刑事卷第1頁、第195頁）。則依前揭司法院大法官會議第
    138號解釋及最高法院82年第10次刑事庭會議決議，自本件
    開始偵查日起至通緝之前1日止，追訴權既無不行使之情形
    ，自不生時效進行之問題。是本案自被告犯罪日（即84年9
    月16日）起算，加計追訴權時效10年、時效停止期間2年6月
    及實施偵查日（即86年4月18日）起至發布通緝日（即86年
    12月29日）之前一日止計8月12日不得列入時效進行之期間
    ，並扣除公訴人提起公訴（86年9月17日）至繫屬本院之日
    期（86年10月1日）計15日，則本案被告前揭被訴業務侵占
    罪之追訴權時效，業於97年11月13日完成，則揆諸前揭說明
    ，爰不經言詞辯論，就本案逕為免訴判決之諭知。
據上論斷，應依刑事訴訟法第302條第2條、第307條，判決如主
文。
中    華    民    國    97    年    12    月    15    日
                  刑事第四庭審判長法  官  蔡憲德
                                  法  官  吳育霖
                                  法  官  王慧娟
以上正本證明與原本無異。
如不服本判決應於收受判決後10日內向本院提出上訴書狀，並應
敘述具體理由；其未敘述上訴理由者，應於上訴期間屆滿後20日
內向本院補提理由書（均須按他造當事人之人數附繕本）「切勿
逕送上級法院」。告訴人或被害人如對於本判決不服者，應具備
理由請求檢察官上訴，其上訴期間之計算係以檢察官收受判決正
本之日期為準。
中    華    民    國    97    年    12    月    15    日
                                  書記官  黃子祝


司法院資訊處製作；財團法人民間司法改革基金會備份。
